最高法院刑事判決　　　　　　　　　 110年度台上字第3794號
上　訴　人　盧致維




選任辯護人　嚴天琮律師
上　訴　人　沈煒宸


選任辯護人　呂維凱律師
上　訴　人　林易賢


　　　　　　游傑宇


　　　　　　盧致樺


上列上訴人等因違反槍砲彈藥刀械管制條例等罪案件，不服臺灣
高等法院臺南分院中華民國110 年3 月23日第二審判決（109 年
度上訴字第645 號，起訴案號：臺灣嘉義地方檢察署107 年度偵
字第1204號），提起上訴，本院判決如下：
    主  文
上訴駁回。
    理  由 
壹、違反槍砲彈藥刀械管制條例部分：
一、按刑事訴訟法第377 條規定，上訴於第三審法院，非以判決
    違背法令為理由，不得為之。是提起第三審上訴，應以原判
    決違背法令為理由，係屬法定要件。如果上訴理由書狀並未
    依據卷內訴訟資料，具體指摘原判決不適用何種法則或如何
    適用不當，或所指摘原判決違法情事，顯與法律規定得為第
    三審上訴理由之違法情形，不相適合時，均應認其上訴為違
    背法律上之程式，予以駁回。
二、本件原審審理結果，認定上訴人盧致維、沈煒宸、林易賢、
    游傑宇、盧致樺（下稱盧致維等5 人）有如原判決事實欄所
    載之違反槍砲彈藥刀械管制條例（不包含盧致維犯恐嚇危害
    安全罪部分，詳後述）等罪犯行，因而撤銷第一審關於盧致
    維等5 人此部分之科刑判決，改判仍依想像競合犯之例，從
    一重論處盧致維犯民國109 年6 月10日修正公布、同年月12
    日施行前槍砲彈藥刀械管制條例第8 條第4 項之共同未經許
    可持有可發射子彈具有殺傷力之改造槍枝（下稱非法持有改
    造槍枝）罪刑（想像競合犯同條例第12條第4 項未經許可持
    有子彈罪）；論處沈煒宸、林易賢、游傑宇、盧致樺（下稱
    沈煒宸等4 人）共同非法持有改造槍枝罪刑（均想像競合犯
    非法持有子彈罪、恐嚇危害安全罪），並均諭知罰金如易服
    勞役之折算標準，暨相關之沒收。已敘明其調查、取捨證據
    之結果，以及憑以認定犯罪事實之心證理由。核原判決所為
    論斷說明，俱有卷內證據資料可資覆按，從形式上觀察，尚
    無足以影響其判決結果之違法情形存在。
三、盧致維等5人上訴意旨：
（一）盧致維上訴意旨略以：
    ⒈共同被告盧致樺就如何、有無集結其他友人到場；對於陳
      德軒（按與盧致維有債務糾紛之人）到盧致維、盧致樺之
      母溫沛淳位於嘉義市○區○○路000 號住處（下稱八德路
      住處）砸毀物品時、盧致維向警方投案時，其當時身在何
      處？以及其他被告如何投案、自首等節，前後供述不一，
      且與卷內資料不符，應不足採信。原判決未詳加調查、說
      明，遽行採取盧致樺所為陳述，而為不利盧致維之認定，
      有理由不備、調查職責未盡之違法。
    ⒉盧致維於第一審準備程序時，已主張其與其他共同被告於
      警詢時有串證之情，且依嘉義市政府警察局第一分局108 
      年11月8 日函所敘：盧致樺等人有與盧致維短暫交談，談
      及何人持用犯罪工具涉案等語，顯見共同被告之間確有串
      供之情。而盧致維持用之手機既已被警方查扣，無法於投
      案後再聯絡其他共同被告，且沈煒宸、尹國軒、林易賢證
      述投案情節皆未提及盧致維，應無盧致維策動投案之事實
      。又其他共同被告既知盧致維已投案，其等何以急忙自首
      、投案，均與常情不符。原判決未能審酌上情，遽認盧致
      維所為彼此事先串供之辯解為不可採，有理由不備之違法
      。
    ⒊盧致維之父盧錦彪（已於102 年0 月00日死亡）擔任代書
      、篤信佛教，不可能持有槍枝。倘盧致維真有將槍枝拿回
      其八德路住處置放，盧致維之母溫沛淳何以就此表明不知
      道？應係盧致樺未預料到溫沛淳會被問到此問題，所以漏
      未串證。而原判決以溫沛淳為盧致維之母，平日與盧致維
      同住，無誣陷其子即盧致維於罪之動機云云，然溫沛淳涉
      及偽證，盧致維蒙受不白之冤，盧致樺卻置身事外，併提
      出偽證之告發。
    ⒋盧致樺於107 年1 月30日凌晨，已與至其八德路住處滋事
      之陳德軒有口角衝突，足以衍生其至嘉義市○區○○路00
      號創造奇蹟電腦公司（下稱創造奇蹟公司）衝突之動機，
      而盧致維當時人在臺中，盧致樺因氣憤主動邀集同夥下手
      教訓陳德軒，事後以事端係因盧致維與陳德軒之糾紛而起
      ，要盧致維出面扛罪，於盧致維由臺中到嘉義時，即由盧
      致樺、尹國軒直接搭載到現場向警方投案，因時間短暫無
      法釐清過程，而由盧致維一人承擔，直至警方發現監視器
      畫面有多人，始有其他共同被告相繼投案的怪異現象。原
      判決卻認盧致維係唯一會持槍衍生衝突之人，顯違反經驗
      法則。
    ⒌依證人陳怡廷（盧致維之配偶）、鄧琇文（盧致維之岳母
      ）、陳柏勳（計程車司機）、盧致樺等人之證述，以及陳
      怡廷手機叫車紀錄截圖、台灣大車隊股份有限公司（下稱
      台灣大車隊公司）回函等證據資料，足以證明盧致維不可
      能於107 年1 月30日2 時55分許，持槍出現在創造奇蹟公
      司處；陳柏勳並證稱其於該日凌晨2 時43分，確係搭載男
      性乘客，並且於法庭上指認就是盧致維，其所證付款情節
      ，與盧致維所述幾乎一致，原判決單憑關於下車方向陳述
      不同，遽認盧致維並非當時搭載之乘客，違反經驗法則，
      並有理由不備之違誤。
    ⒍扣案之槍枝均未驗得盧致維之指紋及槍擊殘跡之金屬成分
      ，且扣案4 把槍枝均未檢出足資比對結果之DNA 。又盧致
      維既然出面投案，應無先行藏匿槍枝，再回到現場投案之
      必要。足證盧致維沒有持槍，也沒有碰觸其他槍枝。又槍
      擊現場監視錄影所翻拍之截圖照片，皆未發現盧致維出現
      於創造奇蹟公司。原判決未詳加審酌上情，率為不利於盧
      致維之認定，有採證認事不符證據法則及理由不備之違法
      。
（二）沈煒宸上訴意旨略以：
      沈煒宸坦承犯行，犯罪後態度良好，且業與被害人蕭志民
      、鄭致明等人達成民事上和解。又沈煒宸於事發時因涉世
      未深，受人利用，現已悔悟，其犯罪情狀顯可憫恕。原判
      決未適用刑法第59條規定酌減其刑，量刑過重，違反罪刑
      相當、比例原則。
（三）林易賢上訴意旨略以：
      林易賢既僅收受、持有不具殺傷力之空氣槍，犯罪情節顯
      較其他被告輕微，應依刑法第59條規定酌減其刑。又林易
      賢並無前科，原判決量處有期徒刑1 年7 月，量刑過重，
      且未為緩刑之諭知，有適用法則不當之違誤。
（四）游傑宇、盧致樺（下稱游傑宇2 人）上訴意旨一致略以：
      游傑宇2 人前往創造奇蹟公司，係基於與盧致維等人共同
      恐嚇危害安全之犯意聯絡，事先均不知盧致維會攜帶槍枝
      到場，游傑宇2 人無從與自行持槍到場之人以明示或默示
      合致之方式形成犯意聯絡。原判決遽認游傑宇2 人有共同
      非法持有改造槍枝犯行，有理由不備、矛盾之違誤云云。
四、惟查：
（一）犯罪事實之認定、證據之取捨及證明力之判斷，俱屬事實
      審法院之職權，此項職權之行使，倘不違背客觀存在之經
      驗法則或論理法則，即不違法，自無許當事人任憑主觀意
      見指為違法，而資為合法之第三審上訴理由。事實審法院
      認定事實，並不悉以直接證據為限，其綜合調查所得之各
      項直接證據及間接證據，本於合理之推論而為判斷，應認
      適法。證據法所謂之佐證法則，所補強者，非以事實之全
      部為必要，只須因補強證據與供述證據之相互參酌，而足
      使犯罪事實獲得確信者，即足當之。又證人之陳述前後不
      符或相互間有所歧異，究竟何者為可採，事實審法院並非
      不可本於經驗法則或論理法則，斟酌其他相關情形，作合
      理之比較，以定其取捨；若其基本事實之陳述與真實性無
      礙時，仍非不得予以採信，非謂一有不符或矛盾，即認其
      全部均為不可採信。又採信證人之部分證言時，當然排除
      其他部分之證言，此為法院取捨證據之當然結果，縱僅說
      明採用某部分證言之理由，而未於理由內說明捨棄他部分
      證言，亦於判決本旨無何影響，尚無判決理由不備、矛盾
      之違法可言。
      共同正犯，係各自分擔犯罪行為之一部，相互利用他人之
      行為，以達其犯罪之目的，其成立不以全體均參與實行犯
      罪構成要件之行為為要件，以自己共同犯罪之意思參與實
      行犯罪構成要件以外之行為者，且足以助成其所欲實現之
      犯罪事實發生之行為，分擔犯罪行為之一部，即應對於全
      部所發生之結果共同負責。
    ⒈原判決認定盧致維共同非法持有改造槍枝、子彈犯行，主
      要係綜合盧致維於警詢、偵查中不利於己部分之供述，證
      人即共同被告尹國軒（業經判決有罪確定）、沈煒宸、林
      易賢、游傑宇、盧致樺（下稱尹國軒等5 人）、劉昭佑、
      溫沛淳之證言，卷附相關扣案槍、彈鑑定書、槍擊現場勘
      察報告、勘驗筆錄、監視器錄影畫面截圖、搜索現場錄影
      翻拍照片、現場照片等證據資料，本於事實審法院採證認
      事或職權推理之作用，而為盧致維前揭犯行之認定，並說
      明：⑴盧致維於警詢、偵查時，對於事發原因、自臺中南
      下嘉義、到嘉義後如何取槍、取槍後如何先行集結、車次
      如何分配、發槍過程、其餘共同被告所分持之武器、槍枝
      之藏放均能清楚交代，可徵盧致維有親身參與。而盧致維
      對於要求其扛罪之人，究竟係尹國軒或盧致樺，前後供述
      不一，其所述是否可採，即有疑義。又審酌尹國軒等5 人
      與盧致維素無嫌隙，亦無槍砲彈藥刀械管制條例第18條供
      出槍彈來源減輕其刑之利害關係，尹國軒等5 人所證應可
      採信。⑵由劉昭佑之證言，可知盧致維並無在未有員警戒
      護之情形下，與其他共同被告勾串之機會，且盧致維雖於
      製作警詢筆錄時，已陳明並繪製槍枝藏放位置，然員警仍
      需由盧致維指出藏放位置，始能起出扣案槍、彈。參以起
      因係與盧致維有金錢糾紛之陳德軒於107 年1 月30日凌晨
      ，至盧致維之母八德路住處砸毀物品，盧致維係有利害關
      係之人；盧致維如係擔罪，不致於在未釐清案發經過、尚
      未與相關涉案人員勾串之短短5 分鐘內，即倉促向員警投
      案。又依現場監視器畫面截圖放大照片顯示，有多人持槍
      ，僅由盧致維1 人出面承擔罪責，根本無濟於事，且其餘
      共犯嗣相繼投案，此與盧致維所辯係由其一人扛罪之說詞
      不符。又依盧致維之母溫沛淳之證詞，可知於107 年1 月
      30日凌晨，盧致維於八德路住處被砸後，至翌日11時5 分
      許帶同員警返家取出扣案槍、彈前，至少於同年1 月30日
      凌晨2 、3 時許有返家，且盧致維事後有向溫沛淳表示扣
      案槍、彈為其父盧錦彪所留等節。⑶依上開事證，可徵盧
      致維於101 年5 月間自其父盧錦彪處收受扣案槍、彈後即
      持有之。於陳德軒至其八德路住處破壞物品後，盧致維即
      自臺中南下嘉義，並返家取槍後，與尹國軒等5 人一同至
      創造奇蹟公司。盧致維辯稱係其他共同被告要其扛罪云云
      ，顯係卸責之詞，難以採信等旨。
      至於證人陳怡廷、鄧琇文、陳柏勳、張朝順之證言，以及
      陳怡廷107 年1 月30日之通話紀錄截圖、台灣大車隊公司
      108 年8 月1 日函、法務部調查局測謊鑑定書、監視器畫
      面影像未拍到盧致維、盧致維的左、右手虎口並無煙硝反
      應、扣案之槍枝未檢出盧致維指紋或驗出盧致維之DNA 等
      事證，無從為有利於盧致維之認定，原判決已敘明所憑論
      斷之理由。
    ⒉原判決就游傑宇2 人否認共同非法持有改造槍枝、子彈犯
      行，主要依據游傑宇2 人不利於己部分之供述，證人蕭志
      民、鄭致明、沈煒宸、林易賢之證言，佐以創造奇蹟公司
      監視錄影畫面等證據資料，加以說明：尹國軒等5 人進入
      創造奇蹟公司前，盧致維、沈煒宸已於店外開槍，進入創
      造奇蹟公司後，則未有人開槍，對照創造奇蹟公司店內人
      員之反應、店門口之自用小客車之車尾燈閃爍、員警於創
      造奇蹟公司鐵捲門下方及門口自用小客車右後車門上方採
      集到之彈孔等情形，應可認定於事發當日有開槍擊發之情
      形，於開槍後，游傑宇2 人與其他共犯即進入創造奇蹟公
      司內，持棍棒等物或徒手破壞店內物品，約2 分鐘後，即
      陸續離開店內。則游傑宇2 人於聽聞同行之人擊發子彈後
      ，仍與沈煒宸、尹國軒、林易賢等人，共同進入創造奇蹟
      公司恐嚇約2 分鐘，主觀上應可預見同行之人所持者可能
      是具有殺傷力之改造槍枝及子彈，且不違反其等之本意，
      其等與盧致維、沈煒宸、尹國軒、林易賢對於非法持有改
      造槍枝、子彈以遂行恐嚇危害安全犯行，有犯意聯絡及行
      為分擔等旨。
      原判決所為事實認定，已依據卷內資料詳予論述及說明，
      概屬原審採證認事職權之合法行使，且其論斷說明，並不
      違背經驗法則及論理法則。原判決認定游傑宇2 人有非法
      持有改造槍枝之犯意聯絡及行為分擔，應成立共同正犯，
      尚無理由不備、矛盾之違法。至原審採取盧致樺對於盧致
      維不利之證言，資為認定盧致維犯罪事實，縱有盧致樺關
      於枝節供述前後不一之情形，無礙於原判決認定犯罪事實
      之基礎，於判決不生影響，不得執為上訴第三審之理由。
      盧致維及游傑宇2 人上訴意旨，或就屬原審採證認事職權
      之行使，或就原審已詳為說明之事項，或就不影響於事實
      認定之枝節，徒憑己意，重複爭執，自非適法之第三審上
      訴理由。
（二）量刑係法院就繫屬個案犯罪之整體評價，乃事實審法院得
      依職權自由裁量之事項，故量刑判斷當否之準據，應就判
      決之整體觀察為綜合考量，苟已以行為人之責任為基礎，
      並斟酌刑法第57條各款所列情狀，在法定刑度內，酌量科
      刑，無偏執一端，致明顯失出失入情形，即不得任意指摘
      為違法，以為第三審上訴之理由。
      原判決就沈煒宸、林易賢（下稱沈煒宸2 人）所為量刑，
      已說明應先適用自首之規定減輕其刑，審酌沈煒宸2 人至
      創造奇蹟公司，由沈煒宸開2 槍，沈煒宸2 人已與被害人
      鄭致明、蕭志民、賴藝文（原判決漏載）達成民事上調解
      ，沈煒宸2 人坦承犯行等一切情狀，分別量處有期徒刑1
      年9 月、1 年7 月，均併科罰金新臺幣4 萬元及如易服勞
      役之折算標準，已兼顧有利與不利之科刑資料，客觀上並
      未逾越法定刑度或範圍，難認有裁量權濫用之違法情形。
      又應否依刑法第59條規定酌量減輕其刑或第74條規定宣告
      緩刑，均屬法院裁量斟酌之事項，故未酌減其刑或宣告緩
      刑，既不違背法令，自不得執為提起第三審上訴之理由。
      原判決已於理由貳、四、㈩、⒊、五之㈢敘明沈煒宸2 人
      所犯情狀，認無可憫恕之事由，且對林易賢不為緩刑之諭
      知，已敘明理由，不得任意指為違法。
（三）本院為法律審，以第二審判決所確認之事實為判決基礎，
      以判斷其適用法律有無違誤，故於第二審判決後，原則上
      不得主張新事實或提出新證據，據為第三審上訴之理由。
      盧致維上訴主張其告發溫沛淳涉犯偽證罪，僅泛言指摘原
      判決違法，自非適法之上訴第三審之理由。
五、盧致維等5 人上訴意旨，或對原判決已明白論斷之事項及取
    捨證據與判斷證明力之職權行使，或就原判決未適用刑法第
    59條或第74條規定，酌減其刑或給予緩刑，或對於科刑裁量
    權之適法行使，持憑己見，任意指為違法，或單純重為事實
    之爭執，均非上訴第三審之適法理由，應認其等違反槍砲彈
    藥刀械管制條例部分之上訴為不合法律上之程式，均應予駁
    回。至原判決認定沈煒宸等4 人想像競合犯刑法第305 條恐
    嚇危害安全罪部分，經第一、二審均認定有罪，核屬刑事訴
    訟法第376 條第1 項第1 款所列不得上訴於第三審法院之罪
    。而沈煒宸等4 人所犯上開行使非法持有改造槍枝、子彈重
    罪部分之上訴既不合法律上之程式，無從為實體上審判，應
    予駁回，則其所犯與上開重罪具有想像競合犯關係之恐嚇危
    害安全輕罪部分，自亦無從適用審判不可分原則，併為實體
    上審判，亦應從程序上予以駁回。
貳、盧致維犯恐嚇危害安全罪部分：
一、按刑事訴訟法第376 條第1 項各款所規定之案件，經第二審
    判決者，除第二審法院係撤銷第一審法院所為無罪、免訴、
    不受理或管轄錯誤之判決，而諭知有罪之判決，被告或得為
    被告利益上訴之人得提起上訴外，其餘均不得上訴於第三審
    法院，為該條項所明定。
二、關於原判決撤銷第一審就盧致維犯共同恐嚇危害安全罪部分
    之科刑判決，改判仍論處盧致維共同犯恐嚇危害安全罪刑部
    分，核屬刑事訴訟法第376 條第1 項第1 款所列不得上訴第
    三審法院之案件，且經第一審及第二審均判決有罪，依上開
    說明，自不得上訴於第三審法院，盧致維猶一併提起上訴，
    依上揭說明，自非合法，應予駁回。
據上論結，應依刑事訴訟法第395 條前段，判決如主文。
中    華    民    國   111    年    1     月    13    日
                  刑事第七庭審判長法  官  李  錦  樑  
                                  法  官  蔡  彩  貞  
                                  法  官  林  孟  宜  
                                  法  官  錢  建  榮  
                                  法  官  吳  淑  惠  
本件正本證明與原本無異
                                  書記官
中    華    民    國   111    年    1     月    20    日